【裁判字號】    97,消債更,1464
【裁判日期】    980203
【裁判案由】    聲請更生程序
【裁判全文】
臺灣高雄地方法院民事裁定          97年度消債更字第1464號
聲  請  人
即  債務人  甲○○
上列當事人因消費者債務清理事件聲請更生，本院裁定如下：
    主  文
聲請人即債務人甲○○自中華民國九十八年二月三日下午四時起
開始更生程序。
命司法事務官進行本件更生程序。
    理  由
一、聲請意旨略以：聲請人即債務人積欠聯邦銀行股份有限公司
    （下稱聯邦銀行）等債權人無擔保債務共計新臺幣（下同）
    1,560,657 元，因繳款困難而於民國95年間，依金融主管機
    關協調成立之中華民國銀行公會會員辦理消費金融案件無擔
    保債務協商機制與聯邦銀行等債權人達成協議，同意自95年
    6 月起，分100 期，利率0%之方式償還，每月應償還金額為
    15,607元。然因聲請人於96年6 月失業，聲請人不得已只好
    毀諾，是聲請人未依前開還款協議繼續履行，乃不可歸責於
    聲請人之事由所致。又聲請人於本件更生聲請前因高雄縣鳳
    山市農會（下稱鳳山市農會）之房屋貸款未參與協商，乃再
    依消費者債務清理條例（下稱消債條例）之規定，向最大債
    權金融機構鳳山市農會申請前置協商，惟遭鳳山市農會以不
    符合申請資格為由退件，致協商不成立，爰依消債條例之規
    定聲請更生等語。
二、按消債條例所稱消費者，指5 年內未從事營業活動或從事小
    規模營業活動之自然人。前項小規模營業指營業額平均每月
    新臺幣20萬元以下者，消債條例第2 條第1 、2 項分別定有
    明文。次按債務人不能清償債務或有不能清償之虞，且無擔
    保或無優先權之債務總額未逾1,200 萬元者，於法院裁定開
    始清算程序或宣告破產前，得向法院聲請更生，消債條例第
    3 條、第42條第1 項亦有明文。
三、經查：
  (一)聲請人主張其於97年10月起經營早餐店為生，而自97年10月
    至12月之營業額分別為25,806元、32,652元、29,828元，盈
    餘收入各為10,026元、15,899元、12,193元，有聲請人提出
    之收支明細表及進出貨單據1 份在卷可憑（詳本院卷第112
    至126 頁），顯未逾營業額平均每月20萬元之限制，是聲請
    人符合消債條例第2 條第1 、2 項從事小規模營業活動自然
    人之消費者規定，合先敘明。
  (二)聲請人主張其雖曾依中華民國銀行公會會員辦理消費金融案
    件無擔保債務協商機制與聯邦銀行等債權銀行達成分期還款
    之協議，但因鳳山市農會之房屋貸款未參與當時之協商，經
    聲請人依消債條例之規定，向最大債權人鳳山市農會協商後
    ，遭退件致協商不成立等事實，業據聲請人提出債權人清冊
    、協議書、無擔保債務還款計劃、財團法人金融聯合徵信中
    心當事人查詢個人資料（信用報告）回覆書、前置協商退件
    通知函各1 份在卷可稽（見本院卷第7 頁、第99頁、第100
    至101 頁、第13至17頁、第9 頁），足認屬實。故本件所應
    審酌者為聲請人是否有不能清償債務或不能清償之虞之情形
    。
四、經查：
  (一)聲請人除工作收入外，名下僅有現值1,708,589 元之高雄市
    前金區○○路240 號3 樓房屋及坐落土地，而無其他財產，
    且前揭房地尚設定有最高限額抵押權2,520,000 元，抵押借
    款金額仍餘2,111,000 元等情，亦有上開個人資料（信用報
    告）回覆書、聲請人財產歸屬資料清單、土地及建物登記謄
    本各1 件附卷可參（見本院卷第17頁、第12頁、第40至43頁
    ），是聲請人雖有財產可供清償聲請人現有之債務，惟顯然
    不能完全清償，自符消債條例第3 條所定聲請更生之要件。
  (二)另聲請人之戶籍係設在高雄市○○區○○路240 號3 樓，聲
    請人於95及96年度申報之所得均為0 元，有戶籍謄本、前揭
    聲請人96及95年度綜合所得稅各類所得資料清單各1 份在卷
    可佐（見本院卷第20至21頁、第8 頁），而聲請人於97年度
    10月迄同年12月之收入各為10,026元、15,899元、12,193元
    ，業如前述。又內政部社會司核定95、96及97年度高雄市每
    人每月之最低生活費用各為10,072元、10,708元、10,991元
    ，是聲請人每月最低生活費，自應依此計算。然以聲請人95
    迄97年12月止，其每月平均收入，在支付其每月最低之生活
    費用後，均顯不足以依約支付原協商金額15,607元，堪認聲
    請人未能依還款協議履行，客觀上確有不能清償之情形。
五、末按，「法院開始更生程序之裁定，應載明其年、月、日、
    時，並即時發生效力」、「法院裁定開始更生或清算程序後
    ，得命司法事務官進行更生或清算程序，必要時得選任律師
    、會計師或其他適當之自然人或法人一人為監督人或管理人
    」，消債條例第45條第1 項、第16條第1 項分別定有明文。
    查，聲請人積欠上開無擔保債務，未達1,200 萬元，而以聲
    請人之微薄收入及資產價值不高之情況，顯無法清償債務，
    已如前述。此外，查聲請人並無消債條例第46條各款所定駁
    回更生聲請之事由存在，亦有本院民事紀錄科查詢表及臺灣
    高等法院被告前案紀錄表各1 份在卷可查（見本院卷第27頁
    、第28頁）。是聲請人聲請更生，即屬有據，應予准許，並
    依上開規定命司法事務官進行本件更生程式。
六、依消費者債務清理條例第11條第1 項、第45條第1 項、第16
    條第1 項，裁定如主文。
中    華    民    國    98    年    2     月    3     日
                  民事第五庭  法  官  李育信
上為正本係照原本作成。
本件不得抗告。
本裁定已於98年2月3日下午4時公告。
中    華    民    國    98    年    2     月    3     日
                              書記官  林玉珊


司法院資訊處製作；財團法人民間司法改革基金會備份。
